臺灣彰化地方法院刑事判決　　　　　　　　　　　　　九十年度訴字第一四五三號
　　公　訴　人　臺灣彰化地方法院檢察署檢察官
　　被　　　告　丙○○
右列被告因誣告等案件，經檢察官提起公訴（八十九年度偵字第九二四四號、九十年
度偵字第六四○三號），本院判決如左：
    主  文
丙○○共同連續意圖為第三人不法之所有，以詐術使人將本人之物交付，處有期徒刑
伍月，又證人於檢察官偵查中，於案情有重要關係之事項，供前具結，而為虛偽陳述
，處有期徒刑陸月。應執行有期徒刑拾月。
    事  實
一、丙○○前為家鑫企業股份有限公司（下稱家鑫公司）彰化營業處負責人，其於民
    國八十八年五、六月間，明知家鑫公司無交車能力，竟仍與總經理乙○○（另行
    審結）共同基於意圖為家鑫公司不法所有之概括犯意聯絡，僱用不知情之黃義展
    擔任業務員，招攬黃義展之堂弟黃寶誠及黃寶誠之友甲○○為客戶，先後向黃寶
    誠及甲○○佯稱只要加入家鑫公司成為員工，或參加家鑫公司領袖會員專屬俱樂
    部成為會員，購車即得享市價八五折之優惠，黃寶誠、甲○○因之陷於錯誤，分
    別於八十八年五月二十九日，由黃寶誠在其住處以其母丁○○之名義，與黃義展
    簽約訂車，並由丙○○於專案預約書上蓋章，黃寶誠再以匯款方式將新台幣（下
    同）二十五萬元匯入指定帳戶，並由丙○○簽發收據；另於同年六月二十日，由
    甲○○在其住處與黃義展訂約，並交付現金四十一萬六千元之車款，由黃義展轉
    交丙○○，並由丙○○於專案預約書上蓋章。嗣約定交車時間陸續於八十八年七
    月二十九日、八月五日屆至，黃寶誠、甲○○二人因未獲交車，始知受騙。
二、甲○○得悉黃義展所招攬之第一個客戶未能如期辦理車輛過戶，旋於八十八年七
    月十四日凌晨，與黃寶誠一同至彰化縣彰化市○○街一八四號家鑫公司營業處詢
    問交車事宜，乙○○乃簽立汽車買賣合約書一式二份並提供其所有之車號Ｂ三—
    五一七０號自小客車、行車執照影本及身分證予甲○○以為擔保。詎乙○○竟意
    圖甲○○受刑事處分，於八十八年七月十九日下午，至彰化縣警察局報案並製作
    筆錄，虛構甲○○於八十八年七月十四日凌晨零時許，持槍至彰化分公司，強逼
    其簽立本票三紙（面額均為四十萬元）、空白汽車讓渡書二份，且將Ｂ三—五一
    七０號自小客車開離並取走其身分證一枚云云之不實事項，誣指甲○○涉有強盜
    罪嫌。嗣甲○○經彰化縣警察局移送台灣彰化地方法院檢察署偵辦時，丙○○明
    知並無乙○○所指事項，竟於八十八年十月十三日上午十時十分，在台灣彰化地
    方法院檢察署第一偵查庭應訊時，以證人身分具結後陳述：「我擔任彰化區業務
    主管，當時我在公司看到甲○○拿一支黑色槍，不知是真或假槍，對我們要求給
    他保障…」等語，檢察官隨即重覆訊問丙○○，是否看見甲○○持槍要求乙○○
    簽本票及交付身分證等情，丙○○亦再度答稱有看到等語，而就案情有重要關係
    之事項為虛偽之陳述，致台灣彰化地方法院檢察署檢察官據以將甲○○提起公訴
    ，嗣經台灣彰化地方法院判決甲○○無罪確定。
二、案經甲○○及丁○○訴請台灣彰化地方法院檢察署檢察官偵查起訴。
    理  由
一、訊據被告丙○○固坦承其於右述時間擔任家鑫公司彰化營業處之負責人，並僱用
    證人黃義展為業務員，而證人黃義展介紹之客戶即告訴人甲○○、丁○○（丁○○為名義上買受人，實際為其子黃寶誠所出資購買）分別繳納二十五萬元及四十
    一萬六千元後，均未如期取得車子等情不諱，並坦承曾以證人身分，於台灣彰化
    地方法院檢察署具結後陳述右述證言，惟否認有詐欺及偽證之犯意，辯稱略以：
    我僱用黃義展時，尚不知道公司之財務狀況已出現問題，公司不能交車後，我被
    客戶追討，我也是被害人，且我在檢察署只是說我看到黑黑的東西，不知道是不
    是槍云云。惟查：
（一）被告丙○○於本院調查中自承其於家鑫公司工作，從兼職人員身分開始到正式
      上班至離職為止，前後有八個月的時間，期間更被公司派往彰化營業處擔任負
      責人，足見其對於公司營運之狀況，應有較一般業務員更深入之認識。查被告
      丙○○於九十年五月十日檢方偵訊時供稱：「八十八年二月份，我先在台中總
      公司工作了約二個月，然後才到彰化作業務推廣…在三月底，四月初，公司就
      交不出車子來了」，檢察官乃就此點訊問：「為何還派你至彰化營業點？」被
      告丙○○回答：「剛設點時，總公司仍有在交車，彰化點成立後，未及一個月
      ，財務就發生困難」，檢察官又問：「甲○○車無法交付，你們公司如何處理
      ？」，被告丙○○答：「客戶追我們，我們追公司，後來公司的人都跑掉了…
      五月初，公司就沒有人了」等語，足見被告丙○○對於公司於三、四月間營運
      惡化之情形確實知情，有該此偵訊筆錄可憑。又證人黃義展係於八十八年六月
      初正式加入家鑫公司成為業務員，並先後招攬三個客戶，最後二個客戶分別是
      告訴人丁○○及告訴人甲○○，其中告訴人丁○○部分是由其子黃寶誠於八十
      八年五月二十九日在黃寶誠家中簽約，並以匯款方式將二十五萬元匯入公司帳
      戶，再由丙○○簽發收據；另告訴人甲○○係於同年六月二十日與黃義展簽約
      ，並交付現金四十一萬六千元，再由黃義展將現金交予被告丙○○；且均由被
      告丙○○在前述二份專案預約書上蓋章，業據證人黃義展、黃寶誠、告訴人甲○○於偵查中證述詳實，並有專案預約書二份、收據二紙在卷可稽，且據被告
      丙○○於本院調查審理時確認無誤。綜上可知，被告丙○○確實知悉公司財務
      惡化，公司交不出車子等情形，惟仍與告訴人簽約並收受車款，其主觀上確有
      為其公司不法之所有，而使告訴人陷於錯誤並交付車款之不法意圖。其雖於嗣
      後改稱時間記錯了，當時公司仍營運正常云云，惟查被告丙○○於九十年五月
      十日第一次到庭偵訊時，就其到家鑫公司就職起至公司倒閉之經過，均係按照
      時間順序依次陳述，且離起訴事實發生之時間最近，印象最為深刻，該陳述應
      具有充分之可信度，其嗣後翻異前供改稱時間記錯，顯屬卸責之詞，仍應以其
      第一次在未設心防下所為之陳述堪予採信。另查本案被告乙○○對多名客戶（
      含告訴人丁○○及甲○○在內）之詐欺行為，業經台灣台南地方法院以八十九
      年訴字第七四一號判處有期徒刑貳年，有該判決書一紙在卷可憑，益徵被告丙○○所任職之家鑫公司，確有多次惡意詐欺客戶獲取車款情形。綜上所述，被
      告丙○○詐欺罪行之事證明確，犯行堪予認定。
（二）被告丙○○於本院辯稱並未真正看到告訴人甲○○持槍，只在相隔約二公尺之
      處，隱約見到告訴人甲○○在桌面以下手持一黑色的物體，不知是何物，惟查
      被告丙○○於八十八年十月十三日偵查時，先簽名具結後，由檢察官訊問：「
      你在家鑫公司任何職，有無看見被告二人在八十八年七月十四日晨０時許到公
      司的經過情形？」被告丙○○答稱：「我擔任彰化區業務主管，當時我在公司
      看到甲○○拿一支黑色槍，不知是真或假槍，對我們要求給他保障…」，檢察
      官復問：「他有持槍要求乙○○簽本票及交付身分證？」被告丙○○答稱：「
      有的…」等語明確，有該次訊問筆錄及證人結文可稽，告訴人甲○○因此被檢
      察官依妨害自由之罪嫌提起公訴，惟該案件業經本院以八十九年度易字第五二
      四號判決甲○○無罪確定，亦有該案刑事判決在卷可稽，雖被告丙○○於本院
      審理時改稱當時看不清楚云云，惟由此情更可認被告丙○○明知告訴人甲○○
      並未持槍，卻於偵查中虛偽陳述，其所犯偽證罪行，亦足堪認定。
二、核被告丙○○所為，係犯刑法第三百三十九條第一項詐欺取財罪及同法第一百六
    十八條偽證罪，其與乙○○就所涉詐欺犯行，具犯意聯絡及行為分擔，為共同正
    犯。被告利用不知情之黃義展遂行其詐欺之犯行，為間接正犯。又被告丙○○先
    後多次詐欺犯行，時間緊接，所犯構成要件相同之罪，顯係基於概括犯意為之，
    應論以一罪，並依法加重其刑。至被告丙○○所涉前開二罪，犯意各別，行為互
    殊，應分論併罰。爰審酌被告詐欺告訴人丁○○及甲○○之金額，總計為六十六
    萬六千元，情節並非輕微，又因其偽證犯行致使告訴人甲○○歷經刑事偵查及審
    判之追訴程序，雖獲判無罪，惟因此所受之精神及勞力、時間上之額外付出亦非
    輕微，及被告矢口否認犯意，犯後態度不佳等一切情狀，分別量處如主文所示之
    刑，並定其應執行之刑，以示懲戒。
據上論斷，應依刑事訴訟法第二百九十九條第一項前段，刑法第二十八條、第五十六
條、第三百三十九條第一項、第一百六十八條、第五十一條第五款，罰金罰鍰提高標
準條例第一條前段，判決如主文。
本案經檢察官吳芙如到庭執行職務。
中      華      民      國      九十一      年      七      月     四    日
                                臺灣彰化地方法院刑事第三庭
                                    審判長法官   余  仕   明
                                    法      官   高  文   崇
                                    法      官   黃  玉   齡
右正本證明與原本無異。
如不服本判決，應於判決送達後十日內向本院提出上訴狀( 須附繕本 )。
告訴人或被害人對於判決如有不服具備理由請求檢察官上訴者，其上訴期間之計算係
以檢察官收受判決正本之日期為準。
                                    法院書記官   林  憲   男
中      華      民      國      九十一      年      七      月     八    ?
擐D法第三百三十九條第一項
中華民國刑法第三百三十九條第一項
意圖為自己或第三人不法之所有，以詐術使人將本人或第三人之物交付者，處五年以
下有期徒刑、拘役或科或併科一千元以下罰金。
刑法第一百六十八條
於執行審判職務之公署審判時或於檢察官偵查時，證人、鑑定人、通譯於案情有重要
關係之事項，供前或供後具結，而為虛偽陳述者，處七年以下有期徒刑。
